臺灣桃園地方法院刑事判決　　　　　　 95年度訴緝字第122號
公　訴　人　臺灣桃園地方法院檢察署檢察官
被　　　告　乙○○
選任辯護人　劉承斌律師
　　　　　　謝思賢律師
　　　　　　李基益律師
上列被告因強盜等案件，經檢察官提起公訴（90年度偵字第1695
5 號），本院判決如下：
    主  文
乙○○無罪。
    理  由
一、公訴意旨略以：被告乙○○係址設桃園縣中壢市○○○路○
    段314 號國信財務管理顧問股份有限公司（下稱國信公司）
    之職員，竟與公司經營者劉國清及同事姚威帆、呂昱慶（原
    名呂建儒）、許時海（以上4 人均通緝中）、呂美和、宋榮
    盛、孫晉鼎、林信源、嚴百忍、張群治（原名張維鳴）、鄧
    光廷（以上7 人均經判決無罪或不另為無罪之諭知確定）等
    人，共同意圖為自己不法所有，基於強盜之概括犯意聯絡，
    於民國90年1 月間，以購車為由，要求經營汽車商行之甲○
    ○（起訴書誤載為李忠恕）提供車輛試乘，待甲○○駕駛車
    牌號碼U4－8756號自用小客車前往國信公司，劉國清等人即
    以分持木棍及疑似槍械物品圍住甲○○之脅迫手段，至使甲
    ○○不能抗拒，而強盜該小客車；又於同年3 、4 月間，再
    以脅迫手段要求甲○○至國信公司解決上開小客車之貸款事
    宜，而以同一方法，至使甲○○不能抗拒，先後強盜甲○○
    所駕駛之車牌號碼U4－8825、5M－2041、U4－8852號等自用
    小客車。因認被告涉犯刑法第328 條之強盜罪嫌云云。
二、按犯罪事實應依證據認定之，無證據不得認定犯罪事實；不
    能證明被告犯罪者，應諭知無罪之判決，刑事訴訟法第154
    條第2 項、第301 條第1 項分別定有明文。而認定不利於被
    告之事實，須依積極證據，苟積極證據不足為不利於被告事
    實之認定時，即應為有利於被告之認定，更不必有何有利之
    證據（最高法院30年上字第816 號判例要旨參照）。如未能
    發現相當證據，或證據不足以證明，自不能以推測或擬制之
    方法，以為裁判基礎（最高法院40年臺上字第86號判例要旨
    參照）。
三、公訴人認被告涉有上開強盜犯行，無非係以告訴人甲○○之
    指訴，為主要之論斷依據。訊據被告雖坦承其為國信公司之
    員工，且於90年10月4 日，在車牌號碼U4－8852號自用小客
    車上為警查獲，惟堅決否認涉犯強盜犯行，辯稱：當時只是
    陪同友人試車，根本不認識甲○○，為何被指涉有強盜犯行
    ，其完全不知情等語。經查：
（一）經傳訊相關證人到庭作證，證人呂美和證稱：其僅知甲○
      ○與劉國清有買賣過車子，並有糾紛，但詳情並不清楚，
      其等絕無起訴書所載之強盜行為（見本院卷第201 、202
      頁）；證人宋榮盛證稱：其對本件事從頭到尾不知情，亦
      不曾見過甲○○（見本院卷第204 、205 頁）；證人孫晉
      鼎證稱：其向甲○○買過車牌號碼U4－8756號自用小客車
      ，該車乃權利車，甲○○原本說可以開半年，但不到2 星
      期即被銀行拖走，甲○○才將其父親車牌號碼U4－8825號
      之黑色賓士車給其代步，至於另2 部車其並無印象，其等
      絕對無強盜甲○○之車輛（見本院卷第206 、207 頁）；
      證人鄧光廷證稱：其不認識甲○○，完全不知道甲○○為
      何要說其強盜，其在車牌號碼U4－8852號自用小客車上被
      查獲，是因為張群治要買車，其與被告、許時海陪同去試
      車（見本院卷第20 8、209 頁）；證人張群治證稱：其不
      認識甲○○，因向大大車行購買車牌號碼U4－8852號自用
      小客車，並邀鄧光廷、許時海、乙○○一同試車，恰巧被
      警方查獲，才會與本案牽扯（見本院卷第210 至212 頁）
      ；證人嚴百忍證稱：其不認識甲○○，亦無強盜甲○○之
      車輛，從頭到尾都是甲○○自己在講的，其曾要求甲○○
      當面對質，甲○○又不敢（見本院卷第251 、252 頁）等
      語，各該曾被檢察官指為與被告具共犯關係之證人，所證
      與被告之辯詞互核無違，且上開證人均先後經本院以91年
      度訴字第649 號判決、臺灣高等法院以92年度上訴字第41
      72號判決，判處無罪或不另為無罪之諭知確定，則依其等
      之證詞，尚難認被告有何強盜甲○○所持有之4 部車輛的
      行為。
（二）告訴人甲○○（另案通緝中，未能到庭）雖先後4 次指證
      被告等人涉有強盜犯行，並經檢察官引為起訴之主要依據
      ，然就被告等人如何施以強暴、脅迫而強取上開車輛之時
      間、地點、過程、參與人數，一再矛盾，前後捍格，所證
      顯有重大瑕疵，不足據為不利被告之認定。茲將甲○○各
      次說詞，羅列如下：
    １就車牌號碼U4－8756號自用小客車（白色賓士）遭強盜之
      情節：
      (1)90年10月5 日警詢時，指稱：其以前是經營汽車商行買
        賣汽車，因劉國清向其購買1 部賓士320 型之汽車，卻
        無法辦理貸款，劉國清就說「貸款辦不出來，那是你的
        事，你一定要交1 臺賓士車給我」，並約其到臺北縣三
        重市○○路○ 段之頂好超市前碰面，其開車牌號碼U4－
        8756號賓士車赴約，劉國清則帶了綽號「小吳」之男子
        及其小弟一起前往，雙方見面後，劉國清和「小吳」坐
        上該車，並從腰際拿出1 支90手槍要其下車，由「小吳
        」將車開走（見偵查卷第12、13頁，按：本案以下所引
        卷宗，除本院卷外，其餘均為影印卷）。
      (2)90年10月17日檢察官訊問時，證稱：某綽號「小葉」之
        人，在90年1 月間，約其至桃園縣中壢市○○路1 家薑
        母鴨店見面，並介紹其認識劉國清，當時其開車牌號碼
        U4－8852號自用小客車過去，劉國清竟要1 名綽號「小
        吳」之男子拿出開山刀，說要剁下其手指，並強押其將
        該車典當，但因該車車主是其哥哥李淂敬，無法典當，
        「小吳」又在中原大學附近1 間PUB ，手持開山刀，要
        其在3 日內交1 臺車，否則車牌號碼U4－8852號之車子
        不會返還，並要其簽立本票及交出身分證，且稱不能報
        警，否則家人會受波及，隨即將該車開走，3 日後，其
        開客戶託賣之車牌號碼U4－8756號自用小客車到國信公
        司，換回前開車牌號碼U4－8852號自小客車（見偵查卷
        第104 、105 頁）。
      (3)92年4 月18日本院審理時，證稱：車牌號碼U4－8756號
        自用小客車是在中原大學那邊被搶，詳細時間不記得，
        大約是在晚上8 點多，那天參與的人並無呂美和、宋榮
        盛、孫晉鼎、林信源、鄧光廷、張群治等人，劉國清係
        透過手下打電話約其至中原大學，由劉國清之手下等1
        群人拿刀押人，並對其說如果車子鑰匙不交給他們，就
        要剁其手指，其當時並不知道該人是劉國清手下，直到
        第4 部車被搶時，其才知道（見本院91訴649 號(三)卷第
        42、43、45、46、47頁）。
      (4)92年7 月3 日本院審理時，證稱：事情的起因是劉國清
        透過「小葉」向其買車，但因為貸款的問題，沒有賣給
        劉國清，後來「小葉」約其在中原大學附近1 家泡沫紅
        茶店，其開車牌號碼U4－8852號車子過去，對方約有20
        幾個人把車子扣留下來，並且說要剁其手指，要其在1
        天的時間內交出1 臺賓士車，後來就約在三重市○○路
        ○ 段頂好超市附近，把車牌號碼U4－8756號交給「小葉
        」，其有馬上請拖車公司要將車子拖回來，但是沒有找
        到車子，後來就不了了之，當時並不知道這部車子是被
        劉國清手下的人搶走，是事後才知道（見本院91訴649
        號(四)卷第12、13頁）。
    ２就車牌號碼U4－8825號自用小客車（黑色賓士）遭強盜之
      情節：
      (1)90年10月5 日警詢時，指稱：90年3 月27日，劉國清打
        電話向其表示已找到人辦車牌號碼U4－8756號自用小客
        車之貸款，要其至桃園縣中壢市○○○路○ 段314 號國
        信公司談貸款事宜，並稱會返還車牌號碼U4－8756號之
        車輛，其依約前往，卻被劉國清之7 、8 名小弟圍住，
        並被手槍押住，由1 名戴眼鏡之小弟，將其開去之車牌
        號碼U4－8825號黑色賓士車鑰匙搶走，強行將車開走（
        見偵查卷第13頁）。
      (2)90年10月17日檢察官訊問時，證稱：90年3 月中旬，其
        在經營寶聲汽車行，因劉國清要買車，其就駕駛車牌號
        碼U4－8825號自用小客車到國信公司，劉國清要求試車
        ，其因沒保障所以不答應，劉國清就說「車子不管如何
        一定要留下來，否則就無法走出這個大門」，當時有張
        群治、鄧光廷、乙○○、許時海等7 、8 個人在場，其
        因心裡害怕，所以先離開現場（見偵查卷第101 、102
        頁）。
      (3)92年4 月18日本院審理時，證稱：車牌號碼U4－8825號
        汽車是在國信公司那邊被搶，詳細時間不記得，約是在
        下午3 點多，其在該車被搶前，曾將1 部賓士Ｅ200 型
        的權利車（車主是彭錦松）以10萬元賣給劉國清，因為
        是貸款車，後來被銀行拖回去，劉國清自己也知道該車
        是權利車，卻硬要其還車，並要其去國信公司，再強行
        取走其開去的車牌號碼U4－8825號自用小客車抵償。那
        天是孫晉鼎、劉國清帶著一些小弟押著他取走車子鑰匙
        ，當時還有亮槍出來，其為了保命，所以才交出鑰匙（
        見本院91訴649 號(三)卷第43、46、47頁）。
      (4)92年7 月3 日本院審理時，證稱：劉國清以10萬元向其
        購買車牌號碼8K－0592號之權利車，但該車被歐利克公
        司拖走，劉國清說車子裡面有槍，要求其把槍取回，並
        要其再補給他1 部車，其回覆沒有辦法，但劉國清堅持
        一定要弄1 部車給他使用，劉國清並叫1 名綽號「小葉
        」的人騙其去國信公司，要其將開去之車牌號碼U4－88
        25號自用小客車之鑰匙放在樓下櫃臺，其上2 樓後，有
        看到劉國清、孫晉鼎、張群治、呂美和、鄧光廷，當時
        劉國清正在擦槍，見其上樓，就將槍上膛，對其指著頭
        ，問說「要不要把車子交出來，這個事情要怎麼處理」
        ，其回說沒有辦法，10萬元的權利車就是這個樣子，但
        是劉國清還是把該部車牌號碼U4－8825號之車輛留下來
        （見本院91訴649 號(四)卷第11至13頁）。
    ３就車牌號碼5M－2041號自用小客車（銀灰色中華三菱）遭
      強盜之情節：
      (1)90年10月5 日警詢時，指稱：90年4 月初，劉國清又打
        電話表示車牌號碼U4－8756號自用小客車之貸款辦不下
        來就算了，他不買車了，要將先前搶走之2 部車返還，
        並要其自己到桃園縣中壢市○○○路之國鼎汽車商行取
        車，但其到現場時，劉國清卻叫6 、7 名小弟架住其雙
        手，恐嚇說「要左手還是右手給我」，再由其中1 名小
        弟將其開去之車牌號碼5M－2041號自用小客車，強行開
        走（見偵查卷第13、14頁）。
      (2)90年10月17日檢察官訊問時，證稱：90年4 月中旬，劉
        國清又要其到國信公司，對其說「無論如何要將車子貸
        款辦出來」，並給其1 星期期限，1 星期過後，其打電
        話告知劉國清無法辦妥貸款，劉國清回稱無論如何要交
        1 部車，不然要其左手或右手，因劉國清有亮出1 把手
        槍，其怕波及家人不敢報警，後來，其又開車牌號碼5M
        －2041號自用小客車去國信公司，劉國清說要將車留下
        ，並再給其1 星期時間辦貸款，否則交出的2 部車子，
        包含車牌號碼U4－8825號自用小客車都要過戶給劉國清
        （見偵查卷第102 、103 頁）。
      (3)92年4 月18日本院審理時，證稱：第3 部車是車牌號碼
        5M－2041號車子，因為劉國清一直要買賓士320 型的車
        子，但是貸款辦不下來，劉國清仗著自己是黑社會有槍
        ，就恐嚇說「中壢有誰不認識我，如果貸款辦不下來就
        自己看著辦」，強要其至國信公司赴約，其因為車行剛
        開，不想惹事，所以仍前往國信公司，詳細時間不記得
        ，記得約是下午3 點多，劉國清就強押把車鑰匙及車牌
        號碼5M－2041號之車子拿走，當時在場的人有張群治、
        呂美和、宋榮盛、孫晉鼎、鄧光廷等13人左右，整個過
        程中他們都是站在旁邊，除了劉國清說話之外，孫晉鼎
        也有說話，但是孫晉鼎說什麼已經不記得，但是大概是
        恐嚇的意思，因為他們有拿著槍，所以才把鑰匙給他們
        （見本院91訴649 號(三)卷第43、44、47頁）。
      (4)92年7 月3 日本院審理時，證稱：劉國清約其前去國信
        公司，商談取回車牌號碼U4－8825號自用小客車的事，
        其乃開車牌號碼5M－2041號自用小客車過去，並將鑰匙
        交給樓下櫃臺小弟，但劉國清說要取回車牌號碼U4－88
        25號車子，必須在1 個月內，將1 輛全新的賓士S320型
        車子交給他使用，並稱「如果賓士車辦不下來，你也不
        用想活了，除非要給我200 萬元，才可以拿回8825這部
        車」，之後，劉國清開車載其去楊梅埔心的某住家後，
        又開到中豐路的大大車行，在去大大車行的路途中，由
        劉國清開車，孫晉鼎坐在旁邊，2 人均拿槍出來，劉國
        清並要求其趕快把事情處理好，還說「如果這些槍不夠
        看，車後面還有1 把長槍」，再將其帶到國信公司附近
        ，不讓其離開，後來可以離開的時候，其問劉國清「我
        開來之5M－2041號車子要跟誰取回？」，劉國清說「你
        還想把車開走？」，在場總共約有20幾個人，因為他們
        都有拿槍出來，其很害怕，也不敢講什麼，就先離開（
        見本院91訴649 號(四)卷第13、14頁）。
    ４就車牌號碼U4－8852號自用小客車（白銀色日產CEFIRO）
      遭強盜之情節：
      (1)90年10月5 日警詢時，指稱：其因被強盜3 輛車，心有
        不甘，就透過朋友介紹1 名綽號「金剛」之黑道兄弟出
        面與劉國清談判，相約在桃園縣楊梅鎮○○路之兆雲財
        務顧問管理公司見面，但劉國清、姚威帆不買「金剛」
        的帳，說「叫誰來講都沒用，我有槍最大，道上兄弟都
        怕我」，並將1 枝長槍（散彈槍）、2 枝90手槍拿出來
        ，叫小弟將其開去之車牌號碼U4－8852號自用小客車開
        走（見偵查卷第14頁）。
      (2)90年10月17日檢察官訊問時，證稱：車牌號碼5M－2041
        號自用小客車被強盜後1 星期，貸款仍無法辦下來，其
        又應劉國清之要求開車牌號碼U4－8852號自用小客車到
        國信公司，因劉國清表示如果不過去，車子就不還。當
        時現場除了劉國清以外，還有12個人左右在場，其上到
        2 樓後，乙○○及張群治各拿1 把手槍抵住其頭部，押
        其到劉國清面前，劉國清說「你貸款辦不下來，是不是
        不想活了，再給你最後1 次機會，否則車子不還你」，
        並將其開去車牌號碼U4－8852號自用小客車留下，要其
        自己坐計程車離開（見偵查卷第103 、104 頁）。
      (3)92年4 月18日本院審理時，證稱：車牌號碼U4－8852號
        自用小客車，是在楊梅的1 家財務管理公司被搶走，那
        時候是想要回先前被搶走之車牌號碼U4－8825號、5M－
        2041號之車輛，才和朋友一起去找劉國清談判，當時張
        群治、呂美和、宋榮盛、孫晉鼎、鄧光廷、林信源都在
        場，站在門口並沒有說話，其與劉國清、孫晉鼎在裡面
        談，劉國清要其拿出100 萬元，其不同意，劉國清就要
        其將車牌號碼U4－8852號之車輛留下，並說「你願意的
        話就把100 萬元拿來，3 部車就還你」，當時劉國清腰
        際有插1 把槍，而且他們人多，怕會走不出大門，所以
        才把車子鑰匙留下來離開，並跟朋友坐計程車離開（見
        本院91訴649 號(三)卷第44頁）。同日另證稱：該車被搶
        時，對方並無亮槍，亦無言語間之恐嚇（見本院91訴64
        9 號(三)卷第47頁）。
      (4)92年7 月3 日本院審理時，證稱：因車牌號碼5M－2041
        號自用小客車被劉國清等人搶走，其乃告知該車車主江
        明峰，請其追查，但江明峰卻把其車牌號碼U4－8852號
        自用小客車開走，後來找到是劉國清做的，其就找竹聯
        幫綽號「金剛」之人出面幫其把車子取回，並與江明峰
        商量先將車牌號碼U4－8852號自用小客車返還予其代步
        ，江明峰將該車返還後，「金剛」與劉國清相約在楊梅
        某家財務管理公司商談取回車子之事，當天其開車牌號
        碼U4－8852號之車子到楊梅，現場約有40幾個人，但是
        後來「金剛」竟與劉國清合作，由「金剛」派小弟將車
        牌號碼U4－8852號之車子開走，交給劉國清，並且說如
        果不把賓士車貸款貸下來，或拿出200 萬元贖車，就要
        將車牌號碼U4－8852號之車輛交給劉國清使用，當時劉
        國清也在場，並講類似的話（見本院91訴649 號(四)卷第
        14頁）。
（三）另，告訴人甲○○就被告是否有參與本案犯行，初於90年
      10月5 日警詢時，明確指稱：張群治、鄧光廷、許時海、
      乙○○都是劉國清小弟，遭搶時，他們都有在場並出手毆
      打（見偵查卷第14頁），且強調：警方提供照片中之人即
      劉國清、姚威帆、宋榮盛、嚴百忍、林信源、呂昱慶、張
      群治、乙○○、鄧光廷、許時海等人，即是強盜其車輛之
      人，4 次強盜行為，均有在場分工，其能清楚確認云云（
      見偵查卷第17、18頁）。嗣於91年3 月7 日檢察官訊問時
      ，卻改稱：強取其車子的人有張群治、鄧光廷、劉國清、
      呂昱慶、呂美和、宋榮盛、姚威帆、嚴百忍、林信源、孫
      晉鼎等人（指認照片及口卡），「乙○○、許時海則沒印
      象」，因當時有1 、20人，不能確定，其中車牌號碼5M－
      2041號、U4－8825號之汽車是孫晉鼎帶人來搶走，當時有
      拿出槍枝的是劉國清、孫晉鼎、宋榮盛、姚威帆4 人云云
      （見偵查卷第147 、148 頁）。且在其後之證詞（即於本
      院92年4 月18日、92年7 月3 日審理時所為證詞），均未
      再提及本案被告就其所指之4 次強盜行為，擔任何角色。
      是甲○○之說詞縱無前述前後矛盾之瑕疵，亦難據為認定
      被告有參與甲○○所稱「強盜」犯行之依據。
（四）再者，甲○○如確有於90年1 月間遭被告等人強盜其車輛
      ，何以未即報案處理，且仍一再交付車輛予劉國清，直至
      90年5 月份，始由其父李雲炳就車牌號碼U4－8852、U4－
      8825號2 部車，至苗栗縣警察局大湖分局坪林派出所備案
      ？顯與情理不合。又依卷附苗栗縣警察局大湖分局92年7
      月28日湖警刑字第0920021053號函所載：「本分局坪林所
      分別於90年5 月27日及同年6 月3 日受理轄區居民李雲炳
      報案，稱其子甲○○因作買賣車輛生意與顧客發生糾紛，
      為顧客扣留車牌號碼U4－8825號賓士牌自小客車、U4－88
      52裕隆牌自小客車（車主為報案人李雲炳之長子李淂敬所
      有），唯恐被顧客犯案使用，向本分局坪林所報案備查，
      經本分局坪林所婉轉請報案人李雲炳依法提出法律訴訟。
      」（見本院91訴649 號(四)卷第37頁），苗栗縣警察局大湖
      分局以上開函文檢送之受理各類案件紀錄表，更是僅記載
      「因為做買賣車輛，發生糾紛，被顧客暫時抵用」（見本
      院91訴649 號(四)卷第40、41頁），可見甲○○之父親李雲
      炳於報案時，亦認其車輛為人取走，是因甲○○與顧客發
      生糾紛所致，而與甲○○遭人強盜之說詞，大相逕庭，則
      甲○○是否遭人強盜，益徵可疑。兼之車牌號碼5M－2041
      號自用小客車，乃原車主江明峰於89年12月30日領牌，於
      90年1 月3 日設定動產擔保予債權人匯豐汽車股份有限公
      司，並於90年10月18日經法院強制執行，由江明峰點交予
      債權人匯豐汽車股份有限公司等節，有該車之車籍資料查
      詢表、臺灣臺南地方法院90年10月18日90南院鵬執速字第
      2152 5號函、汽車新領牌照登記書各1 份在卷可稽（見本
      院91訴649 號(三)卷第18、20、22頁），惟甲○○於90年10
      月22日警詢時，卻表示除車牌號碼U4－8852號自用小客車
      被查獲外，另3 部遭搶車輛，尚未追回云云（見偵查卷第
      97頁），此除更可證明甲○○所言與事實不符外，由該車
      係由車主江明峰點交予債權人之過程（按：上開臺灣臺南
      地方法院函文有註明「債務人於執行當場並未交出行車執
      照」），亦難認該車係遭被告等人強盜。
四、綜上所述，被告所為辯解，與公訴人指為共犯之證人呂美和
    、宋榮盛、孫晉鼎、鄧光廷、張群治、嚴百忍於本院所證，
    並無相違之處，依各該證人所證情節，尚難認被告有為上開
    強盜行為，而告訴人甲○○所為證詞，前後矛盾，且有諸多
    與情理及客觀事證不符之處，亦難認上開4 部車輛係遭被告
    等人強盜，兼之甲○○就本案被告是否有參與所稱4 次「強
    盜」車輛之行為，亦有不同說法，自難以其有瑕疵之證詞，
    據為不利被告之認定。公訴人所提證據，尚難證明被告涉有
    強盜犯行，被告罪嫌即有不足。既乏積極證據可證明被告犯
    行，即應為有利被告之認定，揆諸前揭法律規定，應為被告
    無罪之諭知。
據上論斷，應依刑事訴訟法第301 條第1 項，判決如主文。
本案經檢察官何治蕙到庭執行職務
中　　華　　民　　國　　96　　年　　3 　　月　　28　　日
                      刑事第十庭審判長法  官  江德民
                                      法  官  林家賢
                                      法  官  許炎灶
以上正本證明與原本無異。
如不服本判決，應於判決送達後10日內向本院提出上訴狀（應附
繕本），上訴於臺灣高等法院。
        　　　　　　　　　　　　　　　書記官　劉璟佳
中　　華　　民　　國　　96　　年　　3 　　月　　28　　日
